臺灣高等法院刑事判決
109年度上易字第2531號
上  訴  人  
即  被  告  林立航

上列上訴人即被告因過失傷害案件，不服臺灣士林地方法院109
年度易字第113號，中華民國109年11月13日第一審判決（起訴案
號：臺灣士林地方檢察署108年度偵字第8317號），提起上訴，
本院判決如下：
    主  文
上訴駁回。
    事  實
一、甲○○為台灣基督長老教會馬偕醫療財團法人淡水馬偕紀念醫
    院（下稱淡水馬偕醫院）營養課服務員，於民國108年1月19
    日（起訴書誤載為9日，業經檢察官於原審當庭更正）9時許
    ，在新北市○○區○○路00號淡水馬偕醫院廚房洗碗區推餐車前
    進時，本應注意推餐車前進時應避免碰撞他人，而依當時情
    形，並無不能注意之情事，適該醫院餐廳廚師乙○○蹲在前方
    撿拾自另1台推車上掉落地面之鍋碗，甲○○疏未注意及此，
    於推餐車前進時不慎碰撞正蹲在地上撿拾鍋碗之乙○○右後背
    ，致乙○○受有右側肩膀挫傷、疑臂神經叢損傷等傷害。
二、案經乙○○訴由新北市政府警察局淡水分局報請臺灣士林地方
    檢察署檢察官偵查起訴。
　　理  由
壹、證據能力
一、按被告以外之人於審判外之陳述，雖不符前4條（刑事訴訟
    法第159條之1至第159條之4）之規定，而經當事人於審判程
    序同意作為證據，法院審酌該言詞陳述或書面陳述作成時之
    情況，認為適當者，亦得為證據；當事人、代理人或辯護人
    於法院調查證據時，知有第159條第1項不得為證據之情形，
    而未於言詞辯論終結前聲明異議者，視為有前項之同意，刑
    事訴訟法第159條之5第1項、第2項分別定有明文。
二、本判決所援引證人即告訴人乙○○（下稱告訴人）、證人蔡鳳
    玲之證言，均係證人於原審具結後所為證述，且係就親身見
    聞體驗之客觀事實所提供證言，並無個人意見或推測之詞，
    復經本院依法踐行調查證據程序，自均得作為本案認定上訴
    人即被告甲○○（下稱被告）犯罪事實之證據。再本判決所援
    引之文書、物證，因檢察官、被告於本院準備程序、審理時
    對於該等證據均未爭執證據能力【見本院卷第75、98至99頁
    ；被告之原審辯護人於原審並稱同意有證據能力等語（見易
    字卷一第54至55頁）】，且無證據證明係公務員違背法定程
    序所取得，亦無顯有不可信之情況或不得作為證據之情形，
    復經本院依法踐行調查證據程序，自均具有證據能力。
三、至被告之原審辯護人於原審主張：告訴人於警詢及偵查之證
    述及證人顧稟賢、李政達於警詢之證述均無證據能力等節（
    見易字卷一第53至54頁），因本院並未執此等證據作為被告
    有罪之判斷，爰不贅述此等證據有無證據能力，附此敘明。
貳、認定被告犯罪事實所憑之證據及理由　　
一、訊據被告對於上開時、地在工作中有推餐車前進之行為，且
    告訴人同在該處工作等情固坦認在卷，惟矢口否認有何過失
    傷害犯行，辯稱：我那天早上有推餐車，但沒有撞到告訴人
    ，告訴人所受傷害不是我造成的云云。
二、本院之判斷
(一)被告於上開時、地推餐車前進時，確因不慎而碰撞告訴人右
    後背
  1.證人即告訴人於原審證稱：當天剛好有100多個便當要發，
    我們做完後有些鍋碗瓢盆要拿去洗碗區洗，因為鍋碗瓢盆倒
    下去，我蹲在那邊撿，因為我背對洗碗機撿，沒多久我被餐
    車撞到我的右邊後肩胛骨位置，我轉頭看到被告推餐車，人
    就走了，我就大罵說「你用車撞我幹嘛」，然後被告看我一
    下就不理我；那時我有跟當班的營養師及病房營養師說我在
    配膳區被被告用餐車撞到，他們說怎麼會這樣且問我有無怎
    樣，我後來去拿手機，我傳訊息跟我太太說我被餐車撞到，
    說我的手有點麻麻的，越來越沒有力氣，後來我跟病房營養
    師說我覺得手怪怪的，然後我就去急診等語（見易字卷二第
    181至195頁），業已證稱案發當天伊蹲下撿拾鍋碗瓢盆時，
    遭被告推餐車撞到右邊後肩胛骨位置，斯時有將該情況告知
    當班營養師及病房營養師，並將此事傳訊息予伊太太知悉，
    其後再去急診等情明確。
　2.告訴人於案發當日（108年1月19日）11時1分許至淡水馬偕
    醫院就醫，告訴人主訴為「工作中被餐車撞到，現右背疼痛
    」，經該院醫師以X光檢查後，診斷結果為告訴人係受有右
    側肩膀挫傷之傷害等情，有淡水馬偕醫院108年1月19日診斷
    證明書（見偵卷第19頁）、109年8月28日馬院醫急字第1090
    004944號函及檢附資料（見易字卷二第23至85頁）等在卷可
    按，是告訴人就醫時之主訴與醫師診斷結果，與告訴人上開
    所證遭碰撞部位大致吻合。
　3.證人蔡鳳玲於原審證稱：被告推餐車撞到告訴人之事，於案
    發當日在線上發餐的同事都有講，我也有聽到等語（見易字
    卷二第216至222頁），可見告訴人於案發當日即已告知同事
    伊遭被告推餐車碰撞一事。
  4.告訴人上開所證，與卷內客觀事證相符，參諸告訴人所述案
    發當日工作內容主要負責搬運物品，顯需運用手部力量，實
    難想像告訴人於他處受有肩膀挫傷之傷害後，仍前往淡水馬
    偕醫院工作，再杜撰不實之詞誣陷被告。
　5.徵諸被告於案發當時所推餐車長度為122公分、寬度為75公
    分、高度為160公分，有淡水馬偕醫院110年2月17日馬院營
    養字第1100000853號函及所附照片為證（見本院卷第87至89
    頁），可見被告於案發當時所推餐車體積非小，且有一定高
    度，被告確實有疏未注意前方狀況而碰撞告訴人之可能。是
    本院就被告上開辯解與告訴人上開證述情節相較，認以告訴
    人所證伊於上開時、地遭被告推餐車碰撞受傷一事，較符真
    實而可採。
　6.原審辯護人固為被告辯護稱：告訴人當日仍持手機打電動2
    小時，可證明告訴人未受傷云云，然告訴人已於原審證稱：
    當時是傳簡訊告知太太我受傷一事，因為當日100多個便當
    要發，所以我急著工作，而發餐時手臂越來越麻等語（見易
    字卷二第182、191頁）明確，且辯護人亦未提出相關證據證
    明告訴人有所謂打電動情事，是辯護人前開主張，尚難遽採
    。審諸告訴人所受前開傷害尚非重大，於工作中為求交辦工
    作順利完成，無法離開工作崗位而即刻就醫，與常情無違；
    徵諸告訴人前開就醫時間與本案案發時間僅約相隔2小時，
    難認告訴人有因其他緣由故意延誤就醫之情。況告訴人所受
    傷害如何形成乃醫師決定應如何治療、診斷之重要判斷依據
    ，告訴人於案發後第1次看診時即表明伊受傷原因，難認告
    訴人有故意告訴醫師不實事項之情事，自難謂告訴人上開所
    證係屬誣陷被告之詞。
  7.綜上，本案依告訴人上開證述、證人蔡鳳玲之證詞、淡水馬
    偕醫院108年1月19日診斷證明書、109年8月28日馬院醫急字
    第1090004944號函及檢附資料、110年2月17日馬院營養字第
    1100000853號函及所附照片，認被告於上開時、地確有推餐
    車碰撞告訴人右後背之情事。
(二)告訴人所受右側肩膀挫傷、疑臂神經叢損傷等傷害，與被告
    前開行為間有相當因果關係
  1.告訴人受有如事實欄一所示傷害，有淡水馬偕醫院108年1月
    19日、4月18日診斷證明書、109年8月28日馬院醫急字第109
    0004944號函及檢附資料、109年9月28日馬院醫復字第10900
    05637號函及檢附資料等（見偵卷第19、17頁、易字卷二第2
    3至85、93至161頁）等附卷可稽，此部分事實堪以認定。
  2.經原審就告訴人所受右側肩膀挫傷、疑臂神經叢損傷等傷害
    ，與告訴人於上開時、地遭被告推餐車碰撞間有無因果關係
    ，告訴人於108年1月19日前曾否因右側肩膀挫傷、疑臂神經
    叢損傷等傷害至該院就診等節函詢淡水馬偕醫院後，該院函
    覆稱：「來函說明二之(一)所述應為同一傷勢，屬新傷。無
    法判斷因果關係」、「曾有挫傷，於103年8月26日有就醫紀
    錄，研判與此次傷勢應無因果關係」等情，有原審法院109
    年9月8日士院擎刑善109易113字第1090214897號函（稿）、
    淡水馬偕醫院109年9月28日馬院醫復字第1090005637號函等
    存卷可考（見易字卷二第87至89、93頁）。原審辯護人雖主
    張告訴人近年來有多次就醫紀錄，上開傷勢顯屬移花接木云
    云，然被告於上開時、地確有推餐車不慎碰撞告訴人右後背
    之情，業據本院認定如上，參諸淡水馬偕醫院109年9月28日
    馬院醫復字第1090005637號函既已表示告訴人上開右側肩膀
    挫傷之傷害係屬新傷，且告訴人之前雖曾有挫傷而於103年8
    月26日有就醫紀錄，然研判與此次傷勢應無因果關係等語如
    上，堪認告訴人所受右側肩膀挫傷、疑臂神經叢損傷等傷害
    ，確係因被告上開行為而造成無誤。
　3.告訴人於108年2月14日至淡水馬偕醫院回診時，即表示有右
    手較沒感覺、抓握力較弱等情事【見該日病歷0（Subjectiv
    e data）部分第3、4行以下（見易字卷二第29頁）】，旋經
    醫療人員診斷疑似臂神經叢功能異常【見該日病歷0（Asses
    sment）部分第1行（見易字卷二第29頁）】，直至108年4月
    18日方另由淡水馬偕醫院開立診斷證明書，認定告訴人受有
    右側肩膀挫傷、疑臂神經叢損傷等傷害。參酌人體構造複雜
    ，遭受外力撞擊後，除肢體表面顯而易見之外傷外，內部神
    經是否受有損傷，必須依賴精密儀器檢查後方能確認，而告
    訴人於本案事故發生後於淡水馬偕醫院急診時，因急診之功
    能在排除緊急生命或身體之危害，所為檢查之細緻度、精密
    度，終究難與專門排程檢查相比，是自不能以急診時所為診
    斷，即謂嗣後經詳細精密專業檢查發現之傷害，非同一原因
    所造成。
  4.準此，告訴人於本案事故發生後多次回診就醫，而陸續檢查
    出受有右側肩膀挫傷、疑臂神經叢損傷等傷害，堪認告訴人
    所受此等傷害確因本案事故所造成。
  5.原審辯護人雖以：告訴人於109年2月18日原審準備程序時雖
    陳稱伊被撞的時候醫生無法確認傷勢，才會做一連串檢查等
    語（見審易字卷第40頁），然依淡水馬偕醫院109年8月28日
    馬院醫急字第1090004944號函所記載「4月19日復健科門診
    診斷證明書乃根據病人主訴，參考急診病歷並依門診檢查所
    開立」，足認此等診斷證明書均係依據告訴人主訴開立，根
    本無據云云。然淡水馬偕醫院109年8月28日馬院醫急字第10
    90004944號函說明二(二)既已載稱「（告訴人）於108年1月
    19日至急診就醫，主訴工作中被餐車撞到，現右背疼痛，所
    載病名之診斷依據為經X光檢查結果所開立」等語（見易字
    卷二第23頁），且觀諸108年1月19日告訴人病歷，可知於淡
    水馬偕醫院急診時業已分別就告訴人之意識、瞳孔、頭部、
    心臟、腹部等部位做檢查，徵諸告訴人除於108年1月19日至
    該院急診外，復於同年2月14日、2月27日、3月14日、3月28
    日、4月11日、4月18日陸續回診，有淡水馬偕醫院109年8月
    28日馬院醫急字第1090004944號函及檢附病歷資料在卷可佐
    （見易字卷二第25至45頁），對於告訴人傷勢外觀、X光片
    判讀結果及超音波檢查結果均有相關記載，難認淡水馬偕醫
    院醫師僅憑告訴人片面陳述即製作上開2份診斷證明書，自
    無不可信之處。
  6.按刑法上之過失，以其過失行為與結果間，在客觀上有相當
    因果關係始得成立。所謂相當因果關係，係指依經驗法則，
    綜合行為當時所存在之一切事實，為客觀之事後審查，認為
    在一般情形下，有此環境、有此行為之同一條件，均可發生
    同一之結果者，則該條件即為發生結果之相當條件，行為與
    結果即有相當之因果關係。反之，若在一般情形下，有此同
    一條件存在，而依客觀之審查，認為不必皆發生此結果者，
    則該條件與結果不相當，其行為與結果間即無相當因果關係
    （最高法院105年度台上字第287號判決意旨參照）。查告訴
    人於本案事故後多次回診，因而陸續檢查出有右側肩膀挫傷
    、疑臂神經叢損傷等傷害，業如前述，堪認告訴人確因本案
    事故而受有前述傷害，且所受傷害與被告上開推餐車碰撞告
    訴人之疏失間具有相當因果關係無誤。
(三)被告所辯不足採信之理由
　　被告雖以：告訴人指訴遭撞擊部位與診斷證明書所陳受傷部
    位有異，難認告訴人確係遭餐車撞擊後背部而受有右側肩膀
    挫傷等傷勢，蓋告訴人於偵查、原審審理時均指稱伊遭被告
    推餐車撞擊部位為脊椎與右肩胛骨中間處，但診斷證明書係
    記載「右側肩膀挫傷」，與告訴人所稱遭撞擊部位不同，且
    告訴人既遭餐車撞擊脊椎跟右肩胛骨中間處，於撞擊具有一
    定力道之情況下，何以該處未有挫傷發生，足證告訴人右側
    肩膀挫傷與被告推餐車行為無涉；又案發時，告訴人身體乃
    蹲著呈現撿拾鍋碗瓢盆的姿勢，於此姿勢下，告訴人遭撞擊
    部位應為右手臂、右臀部等部位，實無法撞擊告訴人脊椎跟
    右肩胛骨中間處；況被告所推餐車為一大型長方體，餐車停
    放區內本不應任人站、蹲，被告已注意其餐車前方無人，而
    將餐車推至停放區時，實無從注意告訴人蹲於餐車停放區處
    撿拾餐具云云（見本院卷第19至22頁被告刑事上訴理由狀第
    1至4頁）。然查：
　1.告訴人於原審證稱：被告推的餐車撞到我的右邊後肩胛骨，
    因為我背對蹲著，被告的餐車直接撞到我的後肩胛骨，即脊
    椎跟肩胛骨的中間那1條等語（見易字卷二第182頁），所證
    遭被告推餐車碰撞部位屬於右後背範圍，醫師診斷結果為「
    右側肩膀挫傷」，亦屬右後背範圍，二者並無不合。縱令告
    訴人無法精準陳述伊實際受傷部位究屬右後背何處，然無法
    執此即認告訴人所證遭碰撞之事係屬虛構而不可信。
　2.告訴人所受前述傷害與被告上開推餐車碰撞告訴人之疏失間
    具有相當因果關係，已詳述如前，被告稱其已注意餐車前方
    無人等情，尚難採信。況縱令放置餐車之區域不應有人在，
    但此並不表示被告毋須注意前方情況而可任意推動餐車前進
    ，是被告辯稱：餐車停放區內本不應任人站、蹲，其已注意
    餐車前方無人，而將餐車推至停放區時，實無從注意告訴人
    竟蹲於餐車停放區處撿拾餐具云云，無從解免被告於本案確
    有過失之認定。
　3.被告雖於原審聲請調查告訴人申請殘障手冊及告訴人104年6
    月至108年12月間所有就醫資料，以證明告訴人早罹有上開
    病症，顯係嫁禍予被告云云，惟告訴人前開傷害確為被告所
    造成，業據本院認定如上，是被告此部分證據調查之聲請，
    顯無調查必要，附此敘明。
(四)綜上，本案事證明確，被告犯行堪以認定，應依法論科。
參、法律適用
一、新舊法比較
　　按「行為後法律有變更者，適用行為時之法律。但行為後之
    法律有利於行為人者，適用最有利於行為人之法律」，刑法
    第2條第1項定有明文。查被告行為後，刑法第284條業於108
    年5月29日修正公布，並自108年5月31日起生效施行，修正
    前刑法第284條第1項、第2項分別規定為：「因過失傷害人
    者，處6月以下有期徒刑、拘役或5百元以下罰金，致重傷者
    ，處1年以下有期徒刑、拘役或5百元以下罰金」、「從事業
    務之人，因業務上之過失傷害人者，處1年以下有期徒刑、
    拘役或1千元以下罰金，致重傷者，處3年以下有期徒刑、拘
    役或2千元以下罰金」，修正後刑法第284條則規定：「因過
    失傷害人者，處1年以下有期徒刑、拘役或10萬元以下罰金
    ；致重傷者，處3年以下有期徒刑、拘役或30萬元以下罰金
    」，並刪除刑法第284條第2項規定，經比較新舊法，修正後
    刑法第284條前段所規定刑度較修正前刑法第284條第1項前
    段規定為高，顯未有利於被告，自應依刑法第2條第1項前段
    規定，適用行為時法。
二、核被告所為，係犯修正前刑法第284條第1項前段過失傷害罪
    。
肆、不另為無罪諭知部分
一、公訴意旨固認被告上開行為除致告訴人受有上開傷害外，另
    受有第3至4、4至5、5至6頸椎椎間盤突出症之傷害，因認被
    告此部分亦涉犯刑法第284條第1項前段過失傷害罪嫌云云。
二、經查：淡水馬偕醫院109年4月18日診斷證明書固載告訴人另
    有「第3至4、4至5、5至6頸椎椎間盤突出症」之傷害，然經
    原審函詢淡水馬偕醫院此傷害與告訴人於上開時、地遭被告
    推餐車碰撞間有無因果關係，該院函覆稱：「無法判斷因果
    關係」等語，有原審法院109年9月8日士院擎刑善109易113
    字第1090214897號函（稿）、淡水馬偕醫院109年9月28日馬
    院醫復字第1090005637號函等在卷可憑（見易字卷二第87至
    89、93頁），則此等傷害是否與被告本案行為有關，已非無
    疑。再告訴人於108年1月19日至淡水馬偕醫院就診時之主訴
    為：「工作中被餐車撞到，現右背疼痛」等語（見易字卷二
    第25、27頁病歷），於108年2月14日回診時稱伊當時係側身
    蹲著，從側面撞到等情（見易字卷二第29頁病歷），堪認告
    訴人遭碰撞部位應為右背處，而非直接碰撞其頸椎、脊椎。
    參諸告訴人於就診之初主訴為右背疼痛，並未表明脖子、頸
    椎處有何不適，於108年2月14日回診時，經X光檢查亦屬正
    常，有該日病歷存卷可佐，自難認告訴人上開第3至4、4至5
    、5至6頸椎椎間盤突出症等傷害與本案相關。據上，依卷內
    事證，不能證明被告有此部分過失傷害犯行，本應為被告無
    罪判決諭知，然因此部分與前揭有罪部分有實質上一罪關係
    ，爰不另為無罪之諭知。
伍、駁回上訴之理由
一、原審審理後，認被告犯罪事證明確，適用修正前刑法第284
    條第1項前段、刑法第2條第1項前段、第41條第1項前段，刑
    法施行法第1條之1第1項、第2項前段等規定，並以行為人責
    任為基礎，審酌被告推餐車時未避免謹慎操作而誤傷他人，
    致告訴人受有如事實欄一所示傷害，所為實屬不該，兼衡告
    訴人因本案所受傷害狀況，被告未能與告訴人達成和解，以
    及被告犯後態度，自述高職結業之智識程度、於淡水馬偕醫
    院從事營養課服務員工作、未婚、與父母同住之生活狀況（
    見易字卷二第234頁）等一切情狀，量處拘役50日，並諭知
    如易科罰金，以新臺幣1,000元折算1日之易科罰金折算標準
    ，且就被告被訴如理由欄肆所示不另為無罪諭知部分，亦已
    說明其證據取捨之依據及認定之理由。經核原審認事用法並
    無違誤，量刑亦無不當，原判決應予維持【原判決理由欄雖
    有(1)「病歷」誤載為「病例」（見原判決第3頁第13、15、
    30行、第4頁第21行）、(2)「本案」誤載為「本按」（見原
    判決第5頁第27行）、(3)「易字卷二」誤載為「審易卷二」
    （見原判決第5頁第16、18行）、(4)「被告」誤載為「被告
    2人」（見原判決第6頁第11、16行）、(5)急診病歷日期「1
    08年1月19日」誤載為「109年1月19日」（見原判決第3頁第
    13行）、(6)診斷證明書日期「4月18日」誤載為「4月19日
    」（見原判決第4頁第5行）、(7)回診日期「2月27日」誤載
    為「2月17日」（見原判決第4頁第19行），然此等部分均屬
    明顯誤載。至原判決理由欄內所載：「被告雖執前詞主張『
    被告』所述不可採」、「『被告』當日仍持手機打電動打電動2
    小時」、「『被告』所受上開傷勢尚非重大」、「案發距離『
    被告』就醫僅相隔2小時，亦難認『被告』有何因其他緣由而故
    意延誤就醫」、「『被告』於案發當日已告知同事其遭被告推
    餐車擦撞」「『被告』即已向周遭同事等人陳述本件案發過程
    」、「依告訴人上開所述工作內容，『被告』工作當日主要需
    負責搬運物品，顯需運用手部力量，實難想像『被告』於他處
    受有肩膀挫傷等傷勢後」、「『被告』於上述108年1月19日急
    診部分外」、「以證明『被告』早罹有上開病症」、「公訴意
    旨固認『被告』因本件事故，除受有上開傷勢外」、「另觀『
    被告』於本件就診時」、「足認『被告』本件受撞擊部位應為『
    被告』右側右後背部分」（見原判決第2頁第31行至第3頁第1
    行、第3頁第5至6、9、11至12、18至19、20至21、25至27行
    、第4頁第18至19行、第6頁第4至5、29至30行、第7頁第4、
    6至7行），惟觀諸其前後文，應可推認上開內容均係將「告
    訴人」誤載為「被告」。原判決雖有上開瑕疵，然此均屬原
    審法院要否裁定更正問題，且對於判決結果認定並無重大影
    響，自無撤銷必要】。
二、被告上訴無理由
(一)查被告於上開時、地確有推餐車不慎碰撞告訴人右後背，且
    告訴人所受右側肩膀挫傷、疑臂神經叢損傷等傷害，與被告
    前開行為間有相當因果關係，業經本院詳述如前，又被告所
    辯不可採，亦經本院指駁如上，是被告以其並未涉犯過失傷
    害犯行云云為由提起上訴，自無理由。
(二)被告雖又以：告訴人蹲於餐車停放區撿拾餐具，就伊所受右
    側肩膀挫傷等傷害亦具有因果關係，非可全然歸責於被告；
    再被告年幼時曾受同儕暴行，國中時又遭霸凌，曾經醫院為
    心理輔導，其人際關係與表達能力有所欠缺，原審就此部分
    未於量刑事項予以審酌，亦有不當云云。惟按量刑輕重，屬
    為裁判之法院得依職權自由裁量之事項，苟其量刑已以行為
    人之責任為基礎，並斟酌刑法第57條各款所列情狀，在法定
    刑度內，酌量科刑，無顯然失當或違反公平、比例及罪刑相
    當原則者，亦無偏執一端，致明顯失出失入情形，即不得指
    為違法。查原審判決已經詳細記載量刑審酌各項被告犯罪情
    節及犯罪後之態度等一切情狀，予以綜合考量，在法定刑內
    科處其刑，尚屬妥適，是被告執前詞主張量刑不當，亦無可
    採。
(三)據上，被告上訴為無理由，應予駁回。
據上論斷，應依刑事訴訟法第368條，判決如主文。
本案經檢察官吳爾文提起公訴，檢察官蕭方舟到庭執行職務。
中　　華　　民　　國　　110 　年　　4 　　月　　21　　日
                  刑事第十八庭  審判長法  官  何俏美
                                      法  官  葉乃瑋
                                      法  官  黃紹紘
以上正本證明與原本無異。
不得上訴。 
                                      書記官  顏淑華
中　　華　　民　　國　　110 　年　　4 　　月　　28　　日

附錄本案論罪科刑法條全文
修正前中華民國刑法第284條
因過失傷害人者，處6月以下有期徒刑、拘役或5百元以下罰金，
致重傷者，處1年以下有期徒刑、拘役或5百元以下罰金。
從事業務之人，因業務上之過失傷害人者，處1年以下有期徒刑
、拘役或1千元以下罰金，致重傷者，處3年以下有期徒刑、拘役
或2千元以下罰金。